【裁判字號】    95,易,195
【裁判日期】    950920
【裁判案由】    恐嚇
【裁判全文】
臺灣士林地方法院刑事判決               95年度易字第195號
公  訴  人  臺灣士林地方法院檢察署檢察官
被      告  乙○○
選任辯護人  黃麗蓉律師
            張振興律師
上列被告因恐嚇案件，經檢察官提起公訴（94年度偵字第1902號
），本院判決如下：
    主  文
本件免訴。
    理  由
一、公訴意旨略以：被告乙○○原係臺北市政府警察局北投分局
    偵查員（已於民國91年9 月退休離職），透過友人介紹得知
    郭清源 (另移轉臺灣臺北地方法院檢察署偵辦)欲 出售臺北
    市○○區○○段2 小段99、100 、101 、114 、277 號等6
    筆土地 (下稱系爭土地)之 消息後，欲仲介年籍姓名不詳之
    友人甲○○、丁○○ (2 人另行簽結)及 曹玉坤 (另為不起
    訴處分)向 郭清源購買系爭土地。惟郭清源與丙○○間就系
    爭土地尚有債務糾紛存在，遂於86年7 月6 日，由郭清源邀
    乙○○與甲○○前往臺北市○○區○○路3 段三德飯店咖啡
    廳與丙○○就系爭土地買賣事宜進行溝通，乙○○等人要求
    丙○○放棄承購系爭土地，致雙方發生口角爭執，不歡而散
    。數日後，乙○○再邀丙○○至臺北市○○○路○ 段附近一
    家咖啡廳洽談，因丙○○堅持不肯放棄系爭土地，乙○○除
    當場表明警察身分外，並基於恐嚇之故意，出言以：黑白兩
    道伊都吃得開，很多黑道大哥尚需賣伊面子，若不配合的話
    ，將對丙○○不利等危害生命之言語恫嚇丙○○，致丙○○
    心生畏懼，因認被告涉有刑法第305 條之恐嚇罪嫌，並請依
    刑法134 條加重其刑等語。
二、按案件時效已完成者，應諭知免訴之判決，並得不經言詞辯
    論為之，刑事訴訟法第302 條第2 款、第307 條分別定有明
    文。
三、刑法第134 條關於公務員犯罪之加重規定，係以公務員故意
    犯職罪章以外之罪，由於假借職務上之權力、機會或方法
    為限，並非具有公務員身分之人，一經犯罪，即在當然加重
    之列。如犯人雖為公務員，但其犯罪並非利用其職務上之權
    力、機會或方法而為之者，即無適用該條規定之餘地（最高
    法院24上字第1345號、33年上字第666 號判例參照）。本件
    被告乙○○雖向被害人丙○○表明其係臺北市政府警察局北
    投分局偵查員，而其當時並非在執行警察職務，縱其有告知
    被害人其擁有警察身分，並出言恐嚇被害人，但其犯恐嚇罪
    ，並無假借偵查員之權力或機會或方法情事，自無適用刑法
    第134 條加重其刑規定之餘地（最高法院87年度臺上字第11
    39號判決、88年度臺上字第3600號判決亦同此意旨），是起
    訴書記載被告應依刑法第134 條加重其刑，容有誤解。
四、本件被告被訴於86年7 月某日出言恐嚇被害人丙○○，係涉
    犯刑法第305 條之恐嚇罪嫌。又行為後法律有變更者，適用
    行為時之法律，但行為後之法律有利於行為人者，適用最有
    利於行為人之法律，為95 年7月1 日修正施行之刑法第2 條
    第1 項所有定。查修正後刑法第80條第1 項，及修正前刑法
    第80條第1 項關於追訴權時效期間之規定不同，修正後刑法
    刑法所定時效期間較長，表示行為人被追訴之期限較久，自
    屬對行為人不利，比較結果自以修正前刑法第80條較有利於
    行為人，關於追訴權時效，自應適用修正前刑法第80條之規
    定。查被告所犯恐嚇罪，其最重本刑為2 年以下有期徒刑之
    罪。依修正前刑法第80條第1 項第3 款規定，犯最重本刑為
    1 年以上3 年未滿有期徒刑者，其追訴權於5 年期間內不行
    使而消滅。是被告所涉犯恐嚇罪，其追訴權時效為5 年。自
    被告犯罪之86年7 月某日起算，其追訴權時效應至91年7 月
    某日屆滿，而被害人竟遲至92年4 月17日始具狀向臺灣士林
    地方法院檢察署提出告訴，由檢察官實施偵查，此有刑事告
    訴暨事實證據狀上之收文戳記在卷可憑（見92年度他字第11
    53號偵查卷第2 頁），顯已逾5 年追訴權期間，其追訴權之
    時效業已完成。依照前開規定，本件雖經言詞辯論，但仍應
    為免訴之諭知。
據上論斷，應依刑事訴訟法第302 條第2 款，判決如主文。
中    華    民    國    95    年    9     月    20    日
                  刑事第四庭審判長法  官  謝靜恆
                                  法  官  許碧惠
                                  法  官  周明鴻
以上正本證明與原本無異。
如不服本判決，應於判決送達後10日內，向本院提出上訴狀。
                                  書記官  丁梅芬
中    華    民    國    95    年    9     月    26    日


司法院資訊處製作；財團法人民間司法改革基金會備份。
